臺灣桃園地方法院民事裁定
111年度家調裁字第79號
聲  請  人  陳南志  

            陳建志  


相  對  人  陳華仁  
上列當事人間聲請減輕或免除扶養義務事件，本院裁定如下：
    主      文
聲請人陳南志、陳建志對相對人之扶養義務應予免除。
聲請程序費用由相對人負擔。
    理      由
一、聲請意旨略以：相對人為聲請人之父親，相對人與聲請人之
    母結婚後未工作賺錢照顧家庭且生性嗜賭，復因犯罪入獄服
    刑，嗣於民國68年3月30日相對人與聲請人之母離婚後，尚
    未滿2歲的聲請人陳南志由相對人之父照顧，年僅10個月的
    聲請人陳建志則由聲請人之母扶養照顧，然相對人對陳南志
    之生活不關心，且從未探視過陳建志，又從未給付任何扶養
    費用，而均係由聲請人之母支付、負擔，聲請人與相對人早
    已形同路人，親子關係名實存亡，是相對人無正當理由未對
    聲請人負保護教養之責，其未盡扶養義務情節重大，如強令
    聲請人對於相對人負擔扶養義務，顯然有失公平，爰依民法
    第1118條之1聲請免除聲請人對相對人之法定扶養義務。
二、相對人則就聲請人主張之上開事實均不爭執。
三、按當事人就不得處分之事項，其解決事件之意思已甚接近或
    對於原因事實之有無不爭執者，得合意聲請法院為裁定；法
    院為前項裁定前，應參酌調解委員之意見及家事調查官之報
    告，依職權調查事實及必要之證據，並就調查結果使當事人
    或知悉之利害關係人有陳述意見之機會；當事人聲請辯論者
    ，應予准許，家事事件法第33條定有明文。查，聲請人本件
    聲請，屬當事人不得處分之事項，惟經兩造於111年7月21日
    當庭合意依家事事件法第33條規定聲請本院為裁定，有當事
    人合意聲請法院裁定說明書、訊問筆錄可佐，於法核無不合
    ，應予准許。
四、次按直系血親相互間，互負扶養之義務，民法第1114條第1
    款固有明文規定，惟按受扶養權利者有下列情形之一，由負
    扶養義務者負擔扶養義務顯失公平，負扶養義務者得請求法
    院減輕其扶養義務：㈠對負扶養義務者、其配偶或直系血親
    故意為虐待、重大侮辱或其他身體、精神上之不法侵害行為
    ；㈡對負扶養義務者無正當理由未盡扶養義務；受扶養權利
    者對負扶養義務者有前項各款行為之一，且情節重大者，法
    院得免除其扶養義務，民法第1118條之1分別定有明文。
五、經查，本件聲請人主張之上開事實，業據其提出戶籍謄本在
    卷為證，而相對人就上開事實亦表示不予爭執，堪信為真正
    。相對人既為聲請人之父，於聲請人成年前，依法對聲請人
    本負有扶養義務，然相對人到院坦承與聲請人之母離婚後，
    就從未扶養過聲請人，致聲請人均依賴母親扶養照顧，也從
    未給予相對人之父照顧聲請人陳南志的費用，則相對人所為
    實有違為人父應盡之義務，顯已構成對負扶養義務者無正當
    理由未盡扶養義務，且情節重大，如強令聲請人負擔與其長
    期感情疏離之相對人之扶養義務，顯失公平。從而，聲請人
    依民法第1118條之1第2項之規定，請求免除其等對相對人之
    扶養義務，洵屬有據，應予准許。
六、爰裁定如主文。
中　　華　　民　　國　　111 　年　　8 　　月　　31  　日
                   家事法庭     法  官　謝伊婷
以上正本係照原本作成。
如對本裁定抗告須於裁定送達後10日內向本院提出抗告狀。
中　　華　　民　　國　　111 　年　　8 　　月　　31　　日
                                書記官　温菀淳